臺灣嘉義地方法院行政訴訟判決
110年度交字第85號
原      告  翁晨礫  
被      告  交通部公路總局嘉義區監理所

代  表  人  黃萬益  
訴訟代理人  李新盛  
上列當事人間交通裁決事件，原告不服被告民國110年12月6日嘉
監義裁字第76-ZDB000000、76-ZDC000000、76-ZDC000000、76-Z
DC000000、76-ZDC000000、76-ZDC000000、76-ZD000000、76-ZD
C000000、76-ZDB000000號裁決，提起行政訴訟，本院判決如下
：
    主  　　文
被告之民國一一０年十二月六日嘉監義裁字第76-ZD000000、76-Z
DC000000、76-ZDC000000、76-ZDC000000、76-ZDC000000、號交
通裁決（即附表編號4、5、6、7、9所示裁決）均撤銷。
原告其餘之訴駁回（即附表編號1、2、3、8所示裁決）。
訴訟費用新臺幣參佰元，由被告負擔百分之五十五，餘由原告負
擔。
    事實及理由
一、本件係因原告違反道路交通管理處罰條例第33條第1項第4款
    ，不服被告民國110年12月6日如附表編號1至9所示之裁決，
    而提起行政訴訟，經核屬於行政訴訟法第237條之1第1項第1
    款規定之交通裁決事件，自應依行政訴訟法第2編第3章規定
    之交通裁決事件訴訟程序；且本件事證明確，本院爰依同法
    第237條之7規定，不經言詞辯論，逕為判決，合先敘明。
二、事實概要：原告駕駛車牌號碼000-0000號自用小客車（下稱
    系爭車輛），分別於附表所示之時間及地點，因有「行駛高
    速公路未依規定變換車道」之違規行為，經國道公路警察局
    第四公路警察大隊新市分隊認有前揭之違規行為，遂分別以
    國道警交字第ZDB000000、ZDC000000、ZDC000000、ZDC0000
    00、ZDC000000、ZDC000000、ZD000000、ZDC000000、ZDB00
    0000號舉發違反道路交通管理事件通知單（下合稱系爭舉發
    通知單）舉發，記載應到案日期均為110年12月16日前，並
    移送被告處理。被告遂於110年12月6日依道路交通管理處罰
    條例第33第1項第4款、第63條第1項之規定，分別以如附表
    編號1至9所示裁決書，均各裁處原告罰鍰新臺幣（下同）3,
    000元，並均各記違規點數1點（下合稱系爭處分）。原告不
    服，遂針對原處分提起本件行政訴訟。
三、原告起訴主張：
㈠、除第一張罰單（附表編號1所示裁決書）與最後一張罰單（附
    表編號9所示裁決書），其餘罰單皆1-4分鐘的連續開罰，最
    接近的開罰僅相差不到500公尺，不到30秒的連續開罰。
㈡、並聲明：
１、被告如附表編號1至9所示裁決均撤銷。
２、訴訟費用由被告負擔。
四、被告之答辯：
㈠、本案經原舉發單位函復略以旨揭車輛於多次變換車道時，確
    實未依規定「全程」使用方向燈，本大隊依法分別製單舉發
    ，並無違誤。
㈡、按高速公路及快速公路交通管制規則第11條第2款規定：「汽
    車在行駛途中，變換車道或超越前車時，應依標誌、標線、
    號誌指示，並不得有未依規定使用方向燈。」其立法目的乃
    在於使其他用路人得預知該車之行車動向而為安全之措施，
    就此而言，所謂「『應』先顯示方向燈」一事，解釋上應係指
    於開始變換前至變換完成之過程中應全程顯示方向燈。故原
    告自應於變換車道前即已使用方向燈以提醒後方駕駛，且於
    變換車道過程中直至變換車道完成止，均需使用方向燈。若
    僅係在變換車道之某一過程瞬間、短暫使用方向燈，即難認
    屬「依規定使用方向燈」。再按行政罰法第25條規定：「數
    行為違反同一或不同行政法上義務之規定者，分別處罰之」
    。本件各次違規行為有時序先後之別，行為地點亦不相同，
    且原告應遵守之注意規定均屬獨立，由社會一般觀察方式，
    可明確區隔為數個行為，故其各次違規行為，在每次均造成
    用路人行車安全危害下，自應分別評價，而無重複處罰之問
    題。
㈢、綜上所述，本案既經原舉發單位查證違規事實明確，被告依
    上揭法令所為之裁處於法應無不合，本件原告之訴為無理由
    ，依法應予駁回。
㈣、並聲明：
１、原告之訴駁回。
２、訴訟費用由原告負擔。
五、本院之判斷：
㈠、本案所涉之法條：
１、道路交通管理處罰條例第85條之1第2項第1款：第七條之二之
    逕行舉發案件有下列情形之一者，得連續舉發：⑴、逕行舉
    發汽車行車速度超過規定之最高速限或低於規定之最低速度
    或有第33條第1項、第2項之情形，其違規地點相距六公里以
    上、違規時間相隔六分鐘以上或行駛經過一個路口以上。但
    其違規地點在隧道內者，不在此限。
２、道路交通管理處罰條例第33條第1項第4款：汽車行駛於高速
    公路、快速公路或設站管制之道路，不遵使用限制、禁止、
    行車管制及管理事項之管制規則而有下列行為者，處汽車駕
    駛人3,000元以上6,000元以下罰鍰：⑷、未依規定變換車道
    。
㈡、如事實概要欄之事實，為兩造所不爭執，並有原處分、舉發
    違反道路交通管理事件通知單暨違規照片、原告所寫之被告
    交通違規案件陳述單、內政部警政署國道高速公路警察局第
    四公路警察大隊110年11月16日國道警四交字第1104703880
    號函暨所附違規檢舉影片光碟附卷可查（見本院卷第11至65
    頁、原處分卷第12至26頁），前揭事實足堪認定。故本件爭
    點在於：被告於違規地點未相距六公里以上及違規時間未相
    隔六分鐘以上，而一併開立9張違規態樣相同之交通罰單，
    是否妥適？
１、立法者固得以法律規定行政機關執法人員得以連續舉發及隨
    同多次處罰之遏阻作用以達成行政管制之目的，但仍須符合
    憲法第23條之比例原則及法律授權明確性原則。申言之，以
    連續舉發之方式，對違規事實繼續之違規行為，藉舉發其違
    規事實之次數，評價及計算其法律上之違規次數，並予以多
    次處罰，藉多次處罰之遏阻作用，以防制違規事實繼續發生
    ，此種手段有助於目的之達成，對維護交通秩序、確保交通
    安全之目的而言，在客觀條件之限制下，更有其必要性及實
    效性。惟每次舉發既然各別構成一次違規行為，則連續舉發
    之間隔期間是否過密，以致多次處罰是否過當，仍須審酌是
    否符合憲法上之比例原則（司法院大法官釋字第604號之解
    釋理由書參照）。此解釋要旨不論於處罰條例第7條之1經民
    眾檢舉所為之職權舉發或同條例第7條之2由警察機關等舉發
    機關所為之當場舉發或逕行舉發等情形，皆有適用。
２、立法者制訂處罰條例乃為加強道路交通管理，維護交通秩序
    ，確保交通安全等目的（處罰條例第1條規定參照）。關於
    道路交通管理之稽查及違規紀錄，依同條例第7條第1項之規
    定，乃係由交通勤務警察及輔以依法令執行交通稽查任務人
    員執行。所謂交通舉發，則係交通執法人員因執行職務，知
    有交通違規情事，而將交通違規事實告知被舉發人，並向管
    轄之處罰機關為移送舉報之程序，此程序包含交通違規之調
    查取締及舉報移送，而舉發之事實則作為處罰機關裁決所應
    參酌之事項，是正確執行交通違規舉發之職權，使違規行為
    人均可依處罰條例受公平之處理裁決，始符處罰條例之規範
    目的。觀諸前述處罰條例第7條之1及第7條之2的舉發規定，
    其中第7條之1規定公路主管機關及警察機關，就民眾檢舉之
    違規事實，經查證屬實，應即舉發，已明文賦予公路主管或
    警察機關得對於經查證屬實之交通違規行為，於事後進行舉
    發之權；又同條例第7條之2規定，乃關於交通勤務警察或依
    法令執行交通稽查任務人員當場攔截製單舉發，及有該條所
    列當場不能或不宜攔截製單舉發，得逕行舉發之情形。而不
    論處罰條例第7條之1、第7條之2或處理細則第10條規定，均
    僅係舉發方式之說明，此參處罰條例第7條之1規定之立法理
    由為：「由於警力有限及民眾取巧違規成性，為交通秩序混
    亂原因之一，民眾如能利用適當管道檢舉交通違規，除可彌
    補警力之不足外，亦將產生極大之嚇阻效果。」即明。
３、又行政違規行為之次數並非純粹以自然行為概念為界定標準
    ，而應從法規範所欲維護之法益狀態予以評價。易言之，藉
    由違規受不法利益之情形，倘不論違規行為時間之久暫，一
    概論以單一行為之行政責任，勢必誘使違規者長時間侵害法
    益，以圖得超出罰鍰額度之不當利益，將造成法秩序失衡之
    不公義現象。故從法規範之精神及其目的以觀，如立法者基
    於達成特定行政管制之目的，已擬制規定以侵害法益之時間
    長度作為量化及區隔違反公法義務之次數者，則行為人雖以
    自然意義之一行為侵害同一法益，但因其侵害法益之時間長
    度已超過法律就單一違規行為所設定之評價標準者，仍應成
    立數個獨立之違規行為，分別論處其行政責任，司法院釋字
    第604號解釋亦闡述：「立法者固得以法律規定行政機關執
    法人員得以連續舉發及隨同多次處罰之遏阻作用以達成行政
    管制之目的，但仍須符合憲法第23條之比例原則及法律授權
    明確性原則。申言之，以連續舉發之方式，對違規事實繼續
    之違規行為，藉舉發其違規事實之次數，評價及計算其法律
    上之違規次數，並予以多次處罰，藉多次處罰之遏阻作用，
    以防制違規事實繼續發生，此種手段有助於目的之達成，對
    維護交通秩序、確保交通安全之目的而言，在客觀條件之限
    制下，更有其必要性及實效性。惟每次舉發既然各別構成一
    次違規行為，則連續舉發之間隔期間是否過密，以致多次處
    罰是否過當，仍須審酌是否符合憲法上之比例原則。」而民
    國91年7月3日修正之處罰條例第85條之1增訂第2項：「第7
    條之2之逕行舉發案件有左列情形之一者，得連續舉發：一
    、逕行舉發汽車有第33條、第40條第1項規定之情形，其違
    規地點相距6公里以上、違規時間相隔6分鐘以上或行駛經過
    一個路口以上者。二、逕行舉發汽車有第56條第1項規定之
    情形，而駕駛人不在場或未能將車輛移置每逾2小時者。」
    規定，其立法理由為：「對逕行舉發案件得連續舉發之規定
    ，係規範於違反道路交通管理事件統一裁罰標準及處理細則
    第12條，因其影響人民權利義務，為符合法律保留之精神，
    爰酌予修正增列於第2項。」94年12月28日依立法委員葉宜
    津等提案修正通過之現行第85條之1第2項規定，其提案理由
    則係為增加嚴重超速行為之處罰，以及為因應長隧道安全，
    爰為但書規定（立法院第6屆第2會期第3次會議議案關係文
    書討275頁參照），對於連續舉發之間隔期間並未修正。準
    此，如汽車駕駛人行駛於一般公路非隧道路段，持續於變換
    車道時，未依規定顯示方向燈，違反處罰條例第33條第1項
    第4款規定，依處罰條例第85條之1第2項第1款之規範目的，
    如其違規地點相距未達6公里、違規時間相隔未達6分鐘或未
    行駛經過一個路口，即應論以單一違規行為；若其違規地點
    相距6公里以上、違規時間相隔6分鐘以上或行駛經過一個路
    口以上，則得連續舉發，此於交通勤務警察或依法令執行交
    通稽查任務人員依處罰條例第7條之2規定逕行舉發案件，固
    得直接適用，然公路主管或警察機關受理處罰條例第7條之1
    規定的民眾檢舉舉發案件，因同具當場不能製單舉發之情形
    ，而有本質上之類似性，亦應類推適用上開規定之違反義務
    次數判斷標準，以評價檢舉之違規行為次數後，製單舉發，
    始符處罰條例第85條之1第2項第1款之規範意旨。
４、本件附表編號所示之處分，均係為「行駛高速公路未依規定
    變換車道」之違規行為，該部分亦經原告均自承有全程未使
    用方向燈之違規，惟所應探究者，是否歷次違規行為有符合
    違規地點相距未達6公里、違規時間相隔未達6分鐘或未行駛
    經過一個路口，即應論以單一違規行為之情事。經查，附表
    編號1、2之處分，其地點相距30.3公里、時間間隔為16分鐘
    ，不符前揭所謂違規地點相距需相距6公里以內、違規時間
    相隔需達6分鐘以內而得視為同一行為之要件，是以附表編
    號1、2所示之處分，自屬二違規行為，當應分別論以處罰之
    。
５、又附表編號2、3所示裁決書，其違規時間未有達6分鐘以上，
    然其違規地點業已距離6公里以上，從法規範之精神及其目
    的以觀，就前開法條中之違規地點相距未達6公里、違規時
    間相隔未達6分鐘應作限縮解釋，故要件上，須同時符合6公
    里以內及6分鐘內為同一違規行為，始可處罰，換言之，倘
    若同一違規行為係超過6公里或超過6分鐘任一要件者，即應
    認定為另一行為，此由道路交通管理處罰條例第
　　85條之1之立法理由觀察，且基於維護交通安全及用路人行
    車便利性之目的及立法精神觀之，立法者對於同一行為已明
    確表達適用範圍，故就該6分鐘、6公里以內之要件應為此限
    縮之解釋。是以，附表編號3所示裁決書已距離附表編號2裁
    決書超過6公里，其應予處罰之。而附表編號4至7所示裁決
    ，均於附表編號3所示裁決相距6分鐘內，且距離6公里，均
    為附表編號3所示裁決效力所及，依據前開見解，該部分違
    反比例原則，應予撤銷。而舉發後之行為阻斷效力應為最初
    舉發時間地點之6分鐘、6公里內，故附表編號8所示裁決與
    附表編號3裁決，2者間原告之違規時間已超過6分鐘，且相
    距10公里以上，並未經附表編號3所示裁決效力所阻斷，應
    視為另一行為，該部分不得予以撤銷，而附表編號9所示裁
    決，與附表編號8所示裁決違規時間僅有2分鐘之差距，且為
    3公里，仍為附表編號8所示裁決之違規行為效力所及，故附
    表編號9之處分應予以撤銷。
６、是以，附表編號4至7、9所示裁決書，原告請求予以撤銷，該
    部分因違反比例原則，為有理由，應予准許。至其餘部分之
    請求為無理由，應予駁回。
六、綜上所述，原告起訴請求撤銷如附表所示之處分，雖附表編
    號1、2之處分係屬同一違規行為，然兩處分之違規地點業已
    相差30.3公里，不符處罰條例第85條之1第2項同一行為之概
    念，應認屬不同違規行為，故就附表編號1、2所示裁決書部
    分，原告之訴為無理由，應予駁回。而就附表編號4至7、9
    所示裁決書部分，因各次違規行為均係分別與附表編號3及
    附表編號8所示裁決之違規時間、地點，均分別屬6公里、6
    分鐘內之同一違規行為，該部分原告之訴為有理由，被告所
    為之附表編號4至7、9所示裁決書應予撤銷。
七、本件判決基礎已臻明確，兩造其餘之攻擊防禦方法及訴訟資
    料經本院審酌後，核與判決結果不生影響，無逐一論述之必
    要，附予敘明。
八、本件第一審裁判費為300元，因原告之訴為一部有理由，一
    部無理由，故由本院確定第一審訴訟費用額後如主文第3項
    所示之諭知。
九、據上論結，本件原告之一部有理由，一部無理由，依行政訴
    訟法第98條第1項前段第236條、第237條之7、第237條之8第
    1項、第237條之9第1項，第104條準用民事訴訟法第79條。
中　　華　　民　　國　　111 　年　　1 　　月　　27　　日
                  行政訴訟庭　法　官　唐一强
上為正本係照原本作成。
如不服本判決，應於判決送達後20日內，向本院提出上訴狀並表
明上訴理由（原判決所違背之法令及其具體內容或依訴訟資料可
認為原判決有違背法令之具體事實），其未載明上訴理由者，應
於提出上訴後20日內向本院補提理由書（上訴狀及上訴理由書均
須按他造人數附繕本，如未按期補提上訴理由書，則逕予駁回上
訴），並應繳納上訴裁判費新臺幣750元。
中　　華　　民　　國　　111 　年　　1 　　月　　27　　日
                              書記官  黃妍爾 
附表 
編號 違規時間                違規地點              裁決書單號                            1    110年9月29日下午2時7分  國道一號南向279公里    110年12月6日嘉監義裁字第76-ZDB000000號 2    110年9月29日下午2時23分 國道一號南向309.3公里 110年12月6日嘉監義裁字第76-ZDB000000號 3    110年9月29日下午2時27分 國道一號南向316.6公里 110年12月6日嘉監義裁字第76-ZDC000000號 4    110年9月29日下午2時28分 國道一號南向318公里    110年12月6日嘉監義裁字第76-ZD000000號 5    110年9月29日下午2時28分 國道一號南向318.5公里 110年12月6日嘉監義裁字第76-ZDC000000號 6    110年9月29日下午2時29分 國道一號南向319.2公里 110年12月6日嘉監義裁字第76-ZDC000000號 7    110年9月29日下午2時30分 國道一號南向320.5公里 110年12月6日嘉監義裁字第76-ZDC000000號 8    110年9月29日下午2時33分 國道一號南向326.7公里 110年12月6日嘉監義裁字第76-ZDC000000號 9    110年9月29日下午2時35分 國道一號南向329.7公里 110年12月6日嘉監義裁字第76-ZDC000000號